臺北高等行政法院判決
　　　　　　　　　　　　　　　　　　 95年度訴字第03327號
　　　　　　　　　　　　　　　.
原　　　告　甲○○
被　　　告　臺北縣政府
代　表　人　乙○○縣長）住同.
訴訟代理人　丙○○
　　　　　　丁○○
上列當事人間因建築法事件，原告不服內政部中華民國95年9月5
日台內訴字第0950143536號訴願決定，提起行政訴訟。本院判決
如下：
　　主  文
原告之訴駁回。
訴訟費用由原告負擔。
　　事  實
一、事實概要：
    緣原告於臺北縣板橋市○○街82巷1號1樓建築物（下稱系爭
    建築物）經營「補習班」，系爭建築物因未辦理公共安全檢
    查簽證及申報手續，被告乃以民國（下同）94年6月21日北
    府工使字第0940460209號函請原告於94年7月31日前辦理建
    築物公共安全檢查簽證及申報手續。嗣被告所屬教育局於95
    年3月21日赴現場查察結果，原告仍繼續經營補習班，且仍
    未辦理建築物公共安全檢查簽證及申報手續，被告審認原告
    業已違反建築法第77條第3項規定，乃依同法第91條第1項第
    4 款，以95年4月3日北府工使字第0950176039號函及同文號
    處分書處原告（建築物使用人）新臺幣（下同）6萬元罰鍰
    ，並限於95年4月30日以前補辦申報手續。原告不服，提起
    訴願，經遭駁回，遂提起行政訴訟。
二、兩造聲明：
　(一)原告聲明：
    1.訴願決定及原處分均撤銷。
    2.訴訟費用由被告負擔。
　(二)被告聲明：
    1.駁回原告之訴。
    2.訴訟費用由原告負擔。
三、兩造之主張：
　(一)原告主張之理由：
    1.被告所屬工務局不曾有人來調查，何能判定系爭建築物不
      合規定。又只要被告所屬教育局來調查，其工務局的信函
      就會寄來，罰款亦同。原告誤以為是同一單位，公文來函
      之目的就是要原告去辦立案。
    2.原告因無法立案，就無法繼續教書，原告已在處理善後，
      原告既已無力立案，又要被罰6 萬元罰鍰，實非原告所得
      承受。
　(二)被告主張之理由：
    1.按建築法第77條第3項：「供公眾使用之建築物，應由建
      築物所有權人、使用人定期委託中央主管建築機關認可之
      專業機構或人員檢查簽證，其檢查簽證結果應向當地主管
      建築機關申報。」及第91條第1項第4款：「未依第77條第
      3 項、第4項規定辦理建築物公共安全檢查簽證及申報者
      ，處建築物所有權人、使用人新臺幣6萬元以上30萬元以
      下罰鍰，並限期改善或補辦手續，屆期仍未改善或補辦手
      續而繼續使用者，得連續處罰，並限期停止其使用。必要
      時、並停止供水供電、封閉或命其於期限內自行拆除、恢
      復原狀或強制拆除。」。
    2.原告系爭建築物，前經被告所屬教育局（目的事業主管機
      關）以94年6 月17日北府教社字第0940456789號函認定係
      經營「補習班業」，故被告乃依內政部訂頒「加強建築物
      公共安全檢查及取締執行要點」第4 點規定，以94年6 月
      21日北府工使字第0940460209號函請原告限於94年7 月31
      日前辦理建築物公共安全檢查簽證及申報作業，復經被告
      所屬教育局於95年3 月21日派員至現場複查，發現該址仍
      有招生授課情形，且經查仍未依規定辦理建築物公共安全
      檢查簽證及申報作業，故被告乃以95年4 月3 日北府工使
      字第0950176039號函裁處原告6 萬元罰鍰並限期補辦申報
      手續。
　　理  由
一、按「供公眾使用之建築物，應由建築物所有權人、使用人定
    期委託中央主管建築機關認可之專業機構或人員檢查簽證，
    其檢查簽證結果應向當地主管建築機關申報。非供公眾使用
    之建築物，經內政部認有必要時亦同。‧‧‧第3項之檢查
    簽證事項、檢查期間、申報方式及施行日期，由內政部定之
    。」「有左列情形之一者，處建築物所有權人、使用人、機
    械遊樂設施之經營者新臺幣6萬元以上30萬元以下罰鍰，並
    限期改善或補辦手續，屆期仍未改善或補辦手續而繼續使用
    者，得連續處罰，並限期停止其使用。必要時，並停止供水
    供電、封閉或命其於期限內自行拆除，恢復原狀或強制拆除
    ：‧‧‧四、未依第77條第3項、第4項規定辦理建築物公共
    安全檢查簽證或申報者。」分別為建築法第77條第3項、第5
    項及第91條第1項第4款所明定。又依建築物公共安全檢查簽
    證及申報辦法第4條附表2，補習班係屬Ｄ類5組建築物，公
    共安全檢查申報頻率為每1年1次，申報期間為7月1日起至12
    月31日止，自86年7月1日起施行。
二、原告於系爭建築物設立「小狀元兒童學習園地」經營「補習
    班」，於94年6 月15日遭查獲，且系爭建築物因未辦理公共
    安全檢查簽證及申報手續，被告乃以94年6 月21日北府工使
    字第0940460209號函請原告於94年7 月31日前辦理建築物公
    共安全檢查簽證及申報手續之事實，有台北縣政府教育局辦
    理未立案補習班現場紀錄表、照片在上開函文影本在卷可稽
    ，復為原告所不爭執。嗣被告所屬教育局於95年3 月21日赴
    現場查察結果，原告仍繼續經營補習班，且仍未辦理建築物
    公共安全檢查簽證及申報手續，此為原告所不爭執，被告認
    原告已違反建築法第77條第3 項規定，乃依同法第91條第1
    項第4 款，處原告（建築物使用人）6 萬元罰鍰，並限於95
    年4 月30日以前補辦申報手續，揆諸首揭法令規定，並無不
    合。
三、原告雖因上開於系爭建築物經營「補習班」，因屬未經核准
    立案公開招生、授課，經被告依補習及進修教育法第24條第
    1 項規定，科處5 萬元罰鍰，原告不服提起行政爭訟，經本
    院以95年簡字第723 號判決駁回其訴，原告未提起上訴而告
    確定，此有上開判決書在卷可按。然補習及進修教育法第24
    條第1 項未依法申經核准立案，而以補習班名義擅自招生之
    處罰，係對違反不作為義務( 禁止規定) 之制裁，而建築法
    第77條第3 項、第5 項供公眾使用之建築物未辦理公共安全
    檢查簽證及申報手續，依同法第91條第1 項第4 款之處罰，
    則是對違反作為義務之制裁，亦即兩者之處罰對象一為作為
    ，一為不作為，兩者復無違反作為義務之行為，同時構成違
    反不作為義務之一部分，或為其方法行為之關係，自非同一
    行為。是本件之裁罰與上開依補習及進修教育法第24條第1
    項規定科處5 萬元罰鍰之裁罰，並無一行為二罰，附此敘明
    。
四、從而，原處分科處原告6 萬元罰鍰，並限於95年4 月30 日
    以前補辦申報手續，並無違法，訴願決定予以維持，亦無不
    合。原告訴請撤銷，為無理由，應予駁回。
五、據上論結，本件原告之訴為無理由，爰依行政訴訟法第98條
    第3 項前段，判決如主文。
中    華    民    國    96     年     4     月   12   日
                        第三庭審判長法  官 姜素娥
                                    法  官 陳國成
                                   法  官 吳東都
上為正本係照原本作成。
如不服本判決，應於送達後20日內，向本院提出上訴狀並表明上
訴理由，如於本判決宣示後送達前提起上訴者，應於判決送達後
20日內補提上訴理由書（須按他造人數附繕本）。
中　　華　　民　　國　　96　　 年　　 4　 　月   12   日
 　　  　　　　　　　    　         書記官  張能旭
